【裁判字號】    97,交抗,304
【裁判日期】    970630
【裁判案由】    聲明異議
【裁判全文】
臺灣高等法院高雄分院刑事裁定         97年度交抗字第304號
抗  告  人  交通部公路總局高雄區監理所
受處分人    甲○○
上列抗告人因受處分人違反道路交通管理處罰條例聲明異議案件
，不服臺灣高雄地方法院中華民國97年5 月8 日裁定（97年度交
聲字第208號），提起抗告，本院裁定如下：
    主  文
抗告駁回。
    理  由
一、本院審理結果，認原審上開裁定認事、用法均無違誤，應予
    維持，並引用原審上開裁定之理由，如附件所示。
二、抗告意旨略以：本件異議人違規時所駕駛之7820-NW 號自小
    客車，其駕駛之資格憑證自用小客車普通駕駛執照業於94年
    4 月20日遭吊銷，而持重型機車駕駛執照駕駛自小客車，經
    警舉發酒後駕車「經酒測器測得其呼氣酒精濃度為每公升0.
    26毫克」。查酒駕吊扣駕照處分之目的並非僅為處罰違反道
    路交通管理事件之行為而已，尚寓有以暫時禁止行為人於道
    路上駕駛，以免造成用路人重大傷亡，倘汽車駕駛執照所有
    人因酒駕違反道路交通管理處罰條例第35條規定，但由於其
    持有之自用小客車駕照業已吊銷，持重型機車駕照駕駛自用
    小客車，而得予免吊扣重型機車駕照處分，顯有違公平原則
    。且考量公眾用路安全之立法，與個人生存權、工作權之保
    障，兩相權衡所保障之利益，堪認吊扣駕照之規定，尚在立
    法機關之立法裁量權限內，並未顯然侵害受處分人生存權及
    工作權之保障。本件受處分人甲○○考領有重型機車駕駛執
    照，其酒後駕駛自用小客車違規，違反道路交通管理處罰條
    例第35條第1 項第1 款規定，本案自可裁量處罰吊扣異議人
    違規時所領有之駕駛憑證（重型機車駕駛執照），原裁定撤
    銷吊扣重型機車駕駛執照12個月部分顯有未恰，爰提抗告請
    撤銷原裁定另為適法之裁定等語。
三、按道路交通管理處罰條例第68條於94年11月23日修正通過，
    於94年12月14日修正公布，於95年3 月1 日施行，由原條文
    ：「汽車駕駛人，因違反本條例及道路交通安全規則之規定
    ，受吊扣或吊銷駕駛執照處分時，吊扣或吊銷其持有各級車
    類之駕駛執照」，修正為：「汽車駕駛人，因違反本條例及
    道路交通安全規則之規定，受吊銷駕駛執照處分時，吊銷其
    持有各級車類之駕駛執照」，修正後之新法已將「吊扣」之
    連坐規定排除在外。觀其修法意旨，係以原條文將違規駕駛
    人所持有之各級車類駕駛執照一併吊扣或吊銷，失之過酷，
    影響人民工作及生活甚鉅為由，而刪除吊扣駕駛人駕駛執照
    時，應吊扣駕駛人持有各級車類駕駛執照之規定。是依現行
    道路交通管理處罰條例，似無得吊扣駕駛人所持有「各級車
    類」駕駛執照之依據存在。
四、又本件受處分人甲○○係酒後駕駛自小客車違規，原處分機
    關則處罰吊扣受處分人甲○○之重型機車駕駛執照12個月。
    然行政行為採取之方法所造成之損害，本不得與欲達成目的
    之利益顯失均衡，行政程序法第7 條第3 款、行政罰法第18
    條等規定可參，則吊扣受處分人之重型機車駕照，雖可達成
    限制受處分人繼續駕駛自用小客車類行駛之目的，惟亦同時
    造成限制受處分人駕駛其他各級車類行駛之結果，所造成之
    損害已與欲達成目的之利益顯失均衡。且依上開所述修正後
    即本件行為時之新法，既然已將「吊扣」各級車類規定刪除
    ，則本件原處分機關裁處吊扣受處分人「重型機車」駕駛執
    照12個月，即已逾道路交通管理處罰條例第68條規範。
五、原裁定因審酌本件受處分人既係駕駛自用小客車違規，自不
    得逾越法律之規定，將受處分人之重型機車駕駛執照予以吊
    扣。從而，認本件異議為有理由，而裁定撤銷原處分關於裁
    處吊扣異議人重型機車駕駛執照12個月部分，並為不罰之諭
    知，經核即無違誤，抗告人仍執陳詞提起抗告，並無理由，
    應予駁回。
六、據上論結，應依道路交通案件處理辦法第26條，刑事訴訟法
    第412條，裁定如主文。
中    華    民    國    97    年    6     月    30    日
                刑事第一庭  審判長法  官  郭雅美
                                  法  官  張意聰
                                  法  官  莊崑山
以上正本證明與原本無異。
本裁定不得再抗告。
中    華    民    國    97    年    6     月    30    日
                                  書記官  葉淑華
附件：
臺灣高雄地方法院交通事件裁定         97年度交聲字第208號
原處分機關  交通部公路總局高雄區監理所
異  議  人  甲○○  男  47歲（民國○○年○月○○日生）
                    身分證統一編號：Ｚ000000000號
                    住雲林縣二崙鄉田尾36號之1
上列異議人即受處分人因聲明異議案件，對於交通部公路總局高
雄區監理所97年1 月11日日所為之處分（原處分：高監自裁字第
裁80- Z00000000 號），聲明異議，本院裁定如下：
    主  文
原處分關於甲○○酒精濃度超過規定標準，吊扣駕駛執照拾貳個
月之處分撤銷。
上開撤銷部分不罰。
    理  由
一、原處分機關係以異議人甲○○於97年1 月11日凌晨0 時51分
    許，駕駛7820-NW 自小客車行經國道十號公路西向6km 處為
    警臨檢盤查，並對異議人進行酒精濃度測試後，發現其呼氣
    酒精濃度為每公升0.26毫克，經警舉發，原處分機關乃依道
    路交通管理處罰條例第35條第1 項第1 款規定，於97年1 月
    11日以高監自裁字第裁80-Z00000000號裁決書裁處異議人罰
    鍰新臺幣（下同）19,500元、吊扣駕駛執照12個月，施以道
    安講習。
二、聲明異議意旨略以：異議人於上揭時、地，對酒測遭查獲深
    感抱歉，惟已被處罰鍰，連唯一上班所須機車駕照一併也被
    吊扣，將導致上班不便，爰依法聲明異議，請求撤銷吊扣聯
    結機車駕駛執照12個月之處分等語。
三、按汽車駕駛人，駕駛汽車經測試檢定，酒精濃度超過規定標
    準者，處新臺幣15,000元以上60,000元以下罰鍰，並當場移
    置保管其車輛及吊扣其駕駛執照1 年；因而肇事致人受傷者
    ，並吊扣其駕駛執照2 年；致人重傷或死亡者，吊銷其駕駛
    執照，並不得再考領；汽車駕駛人，因違反本條例及道路交
    通安全規則之規定，受吊銷駕駛執照處分時，吊銷其持有各
    級車類之駕駛執照，道路交通管理處罰條例第35條第1 項第
    1 款、第68條分別定有明文。另查現行道路交通管理處罰條
    例第68條之條文內容，係經立法院於94年11月23日修正通過
    ，總統於94年12月14日以華總一義字第09400199321 號令修
    正公布，嗣由行政院於95年2 月27日以行政院院臺交字第
    0950082898號令發布定自95年3 月1 日施行，由原本條文：
    「汽車駕駛人，因違反本條例及道路交通安全規則之規定，
    受吊扣或吊銷駕駛執照處分時，吊扣或吊銷其持有各級車類
    之駕駛執照」，修正為：「汽車駕駛人，因違反本條例及道
    路交通安全規則之規定，受吊銷駕駛執照處分時，吊銷其持
    有各級車類之駕駛執照」，修正後之新法已將「吊扣」之連
    坐規定排除在外。觀其修法意旨，係以原條文將違規駕駛人
    所持有之各級車類駕駛執照一併吊扣或吊銷，失之過酷，影
    響人民工作及生活甚鉅為由，而刪除吊扣駕駛人駕駛執照時
    ，應吊扣駕駛人持有各級車類駕駛執照之規定，是依現行道
    路交通管理處罰條例，已無得吊扣駕駛人所持有他級駕駛執
    照之依據存在。從而，於為吊扣駕駛人駕駛執照之處分時，
    自僅得吊扣駕駛人違規時所駕駛該級車類之駕駛執照，以限
    制其繼續駕駛該級車類行駛道路之權利。
四、經查本件異議人就其曾於上揭時、地，酒後駕駛自用一般小
    客車之事實並不否認，且有舉發違反道路交通管理事件通知
    單、違反道路交通管理事件裁決書附卷可稽，自足為此認定
    。而異議人所考領之小型車普通駕照業於94年4 月20日遭吊
    銷，現只有機車駕照乙情，亦有證號查詢汽車、機車駕駛人
    資料各1 紙，及原處分機關所附異議人汽車、機車駕照基本
    資料1 紙在卷可資佐證。本件異議人既係被查獲駕駛汽車經
    測試檢定酒精濃度超過規定標準者，而異議人之汽車駕駛執
    照業經吊銷，即無從執行該部分之處分，依前開所述修正後
    第85條規定，既已將「吊扣」各級車類規定刪除，裁決機關
    自不能逕行處分吊扣其他車種之駕駛執照。
五、原處分機關雖引交通部89年8 月30日交路89字第008861號函
    釋就已領有機車駕駛執照而未領有汽車駕駛執照，駕駛汽車
    違反道路交通管理處罰條例第35條者，認為其既駕駛汽車有
    道路交通管理處罰條例第35條之行為者，當依該條例規定，
    處以罰鍰及吊扣（銷）駕駛執照處分。惟按法官依據法律獨
    立審判，為憲法第80條所明定，且依司法院大法官會議釋字
    第137 號、216 號解釋意旨，各機關依其職掌就有關法規為
    釋示之行政命令，法官於審判案件時，固可予以引用，但仍
    得依據法律，表示適當之不同見解，並不受其拘束。查交通
    部上開函釋既係於道路交通管理處罰條例第85條將「吊扣」
    連坐規定刪除之前所為函釋，該等函釋又明顯與修法後法律
    適用之結果不符，故本院認交通部上開函釋與現行法律規定
    不合，該函釋自無於本案中再為適用之餘地，原處分機關援
    引上開函釋為支持其處分合法之證據尚有錯誤。從而，原處
    分機關關於吊扣異議人駕駛執照12個月之處分，依現行法律
    規定既僅能吊扣異議人酒駕當時（小型車普通）駕駛執照，
    而不得代以吊扣其他車種駕照之處分，惟原處分機車仍吊扣
    異議人之機車駕駛執照，該部分之處分即屬違法，本院即無
    從予以維持，是異議人提出本件聲明異議，為有理由，本院
    就原處分關於吊扣異議人駕駛執照12個月之處分自應予以撤
    銷，該部分並為不罰之諭知。
六、據上論斷，應依道路交通案件處理辦法第20條，裁定如主文
    。
中    華    民    國    97    年    5     月    8     日
                  交通法庭    法  官  黃紀錄
以上正本證明與原本無異。
如不服本裁定，應於收受送達後5 日內向本院提出抗告狀。
中    華    民    國    97    年    5     月    8     日
                              書記官  林志衡


司法院資訊處製作；財團法人民間司法改革基金會備份。
